臺灣高等法院臺中分院刑事判決
110年度上訴字第1868號
上  訴  人  
即  被  告  PROMSALERT KRAISORN (中文名:凱宋)






選任辯護人  鄭懿瀛律師（法扶律師）
上列上訴人因毒品危害防制條例等案件，不服臺灣臺中地方法院
110年度訴字第1307號中華民國110年8月31日第一審判決（起訴
案號：臺灣臺中地方檢察署110年度偵字第16473號），提起上訴
，本院判決如下：
    主  文
上訴駁回。
    事  實
一、PROMSALERT KRAISORN(凱宋)明知甲基安非他命係毒品危害
    防制條例第2條第2項第2款所公告列管之第二級毒品，且屬
    於藥事法第22條第1項第1款經行政院衛生署（102年7月23日
    改制為衛生福利部，下稱衛生福利部）公告禁止使用之禁藥
    ，依法不得持有、販賣，而甲基安非他命非經許可，不得轉
    讓，竟分別為下列行為：
  ㈠PROMSALERT KRAISORN(凱宋)基於販賣第二級毒品以營利之犯
    意，於民國110年3月6日10時許前某時，與00000000 000000
    000(○○○)談妥交易細節後，於110年3月6日10時許，在臺中
    市○○區○○路000○巷00弄00號居所，交付重量不詳之第二級毒
    品甲基安非他命1包予00000000 000000000(○○○)，並約定該
    次購毒款新臺幣(下同)250元先行賒欠而完成交易。
  ㈡PROMSALERT KRAISORN(凱宋)另基於販賣第二級毒品以營利之
    犯意，於110年3月20日10時許，在前址居所，交付重量不詳
    之第二級毒品甲基安非他命1包予00000000 000000000(○○○)
    ，並約定該次購毒款250元先行賒欠而完成交易。
  ㈢PROMSALERT KRAISORN(凱宋)另基於販賣第二級毒品以營利之
    犯意，於110年4月5日10時許，在前址居所，交付重量不詳
    之第二級毒品甲基安非他命1包予00000000 000000000(○○○)
    ，並約定該次購毒款250元先行賒欠而完成交易。
  ㈣PROMSALERT KRAISORN(凱宋)另基於販賣第二級毒品以營利之
    犯意，於110年3月27日19時許，在臺中市○○區○○路0000巷00
    號000000000 000000(○○)居所，交付重量不詳之第二級毒品
    甲基安非他命1包予000000000 000000(○○)，並約定該次購
    毒款250元先行賒欠而完成交易。
  ㈤PROMSALERT KRAISORN(凱宋)另基於轉讓禁藥之犯意，於110
    年4月5日19時許，在臺中市○○區○○路000○巷00弄00號居所，
    無償轉讓數量不詳之禁藥甲基安非他命予00000000000 0000
    0(○○)，供其以將禁藥甲基安非他命置入玻璃球燒烤後吸取
    其煙霧方式加以施用。嗣經警循線查獲，始悉上情。
二、案經新竹市警察局第二分局報告臺灣臺中地方檢察署檢察官
    偵查起訴。
    理  由
壹、證據能力部分：
一、按被告以外之人於審判外之陳述雖不符刑事訴訟法第159條
    之1至第159條之4等4條之規定，而經當事人於審判程序同意
    作為證據，法院審酌該言詞陳述或書面陳述作成時之情況，
    認為適當者，亦得為證據。當事人、代理人或辯護人於法院
    調查證據時，知有刑事訴訟法第159條第1項不得為證據之情
    形，而未於言詞辯論終結前聲明異議者，視為有前項之同意
    ，刑事訴訟法第159條之5定有明文。該條立法意旨在於傳聞
    證據未經當事人之反對詰問予以核實，原則上先予排除。惟
    若當事人已放棄反對詰問權，於審判程序中表明同意該等傳
    聞證據可作為證據；或於言詞辯論終結前未聲明異議，基於
    尊重當事人對傳聞證據之處分權，暨證據資料愈豐富，愈有
    助於真實發見之理念，且強化言詞辯論主義，使訴訟程序得
    以順暢進行，上開傳聞證據亦均具有證據能力。經查，本件
    以下所引用被告以外之人於審判外之言詞或書面陳述，業經
    於審理期日踐行調查證據程序，檢察官、被告及辯護人均已
    當庭表示無意見，且迄至言詞辯論終結前亦未聲明異議，本
    院審酌該等言詞或書面陳述之製作及取得，並無證據顯示有
    何違背程序規定而欠缺適當性之情事，認以之為證據應屬適
    當，自均有證據能力。
二、又按除法律另有規定外，實施刑事訴訟程序之公務員因違背
    法定程序取得之證據，其有無證據能力之認定，應審酌人權
    保障及公共利益之均衡維護，刑事訴訟法第158條之4定有明
    文。查本件以下所引用之非供述證據，經本院於審理中提示
    並告以要旨而為調查時，檢察官、被告及辯護人均未表示無
    證據能力，本院審酌該等證據作成及取得之程序均無違法之
    處，依上開規定之反面解釋，亦應認均有證據能力。
三、再按被告之自白，非出於強暴、脅迫、利誘、詐欺、疲勞訊
    問、違法羈押或其他不正之方法，且與事實相符者，得為證
    據，刑事訴訟法第156條第1項定有明文。本件被告於審理中
    所為之自白，並未提出其他可供證明被告究有如何之遭受「
    強暴、脅迫、利誘、詐欺、疲勞訊問、違法羈押或其他不正
    之方法」始為自白之證據，以供本院得以即時調查審認，被
    告所為之自白，堪認出於自由意志，得採為本件判決之基礎
    。
貳、實體部分：
一、上開犯罪事實，業據上訴人即被告PROMSALERT KRAISORN(凱
    宋，下稱被告)於偵查、原審及本院審理時均坦承不諱（見
    偵卷第161至163頁、原審卷第22至23、98、176頁、本院卷
    第58、101頁），核與證人00000000 000000000(○○○)、0000
    00000 000000(○○)、00000000000 00000(○○)分別於警詢及
    偵查中證述之情節相符(○○○部分：見偵卷第43至46、140至1
    41頁；○○部分：見偵卷第61至64、140至141頁；○○部分：見
    偵卷第79至81、140至141頁)；復有指認犯罪嫌疑人紀錄表
    暨真實姓名對照表(○○○)共2紙、指認犯罪嫌疑人紀錄表暨真
    實姓名對照表(○○)共2紙、指認犯罪嫌疑人紀錄表暨真實姓
    名對照表(○○)共2紙在卷可稽(見偵卷第47至50、65至68、83
    至86頁)，足認被告上開任意性之自白均與事實相符，堪以
    採信。
二、按販賣毒品之所謂販賣行為，須行為人主觀上有營利意圖，
    且客觀上有販入或賣出毒品行為，即足構成，至於實際上是
    否已經獲利，則非所問；必也始終無營利之意思，而以原價
    或低於原價有償讓與他人，方難謂為販賣行為，而僅得以轉
    讓罪論處(最高法院93年度台上字第1651號判決要旨參照)。
    又衡以近年來毒品之濫用，危害國民健康與社會安定日益嚴
    重，治安機關對於販賣或施用毒品之犯罪行為，無不嚴加查
    緝，各傳播媒體對於政府大力掃毒之決心亦再三報導，已使
    毒品不易取得且物稀價昂；且販賣甲基安非他命毒品本無一
    定價格，各次買賣之價格，當亦各有差異，隨供需雙方之資
    力、關係之深淺、需求之數量、貨源之充裕與否、販賣者對
    於資金之需求如何即殷切與否，以及政府查緝之態度，進而
    為各種不同之風險評估，而為機動性之調整，是其價格標準
    ，自非一成不變，且販賣者從各種「價差」或「量差」或係
    「純度」謀取利潤方式，或有差異，然其所圖利益之非法販
    賣行為目的，則屬相同，並無二致。參以販賣第二級毒品甲
    基安非他命之罪刑非輕，自非得公然為之，從而販賣之利潤
    ，除非經被告坦承犯行或價格、數量俱臻明確外，諉難察得
    確切金額。經查，本案被告與購毒者00000000 000000000(○
    ○○)、000000000 000000(○○)間並無特別之親屬情誼，非屬
    至親，被告當無甘冒重典，按販入價格轉販賣予購買毒品者
    之理，且其等均證述購買第二級毒品甲基安非他命時，確有
    毒品交易對價之客觀約定且屬有償之行為，參以被告於原審
    及本院審理時均自承：伊販賣毒品給別人可以賺到供己免費
    施用之毒品等語(見原審卷第98、176頁、本院卷第101頁)。
    是被告主觀上確有營利之意圖，客觀上亦有獲利之事實，應
    堪認定。綜上所述，本案事證明確，被告上開犯行均堪認定
    ，應予依法論科。
三、論罪科刑：
  ㈠查甲基安非他命係毒品危害防制條例第2條第2項第2款所列管
    之第二級毒品，已如前述。是核被告就犯罪事實欄㈠至㈣所
    為，均係犯毒品危害防制條例第4條第2項之販賣第二級毒品
    罪。被告販賣前持有第二級毒品甲基安非他命，基於販賣之
    目的而持有第二級毒品，與意圖販賣而持有第二級毒品罪之
    要件該當，且與販賣第二級毒品罪有法條競合之適用，而擇
    法定刑較重之販賣罪處罰，該意圖販賣而持有之輕罪僅係被
    重罪吸收而均不另論罪。
  ㈡按甲基安非他命係毒品危害防制條例第2條第2項第2款之第二
    級毒品，且經行政院衛生署(現改制為衛生福利部)75年7月1
    1日以衛署藥字第597627號公告，為有效管理安非他命類藥
    品與其衍生物之冊類及其製劑，重申公告禁止使用，而屬藥
    事法第22條第1項第1款所規定之「禁藥」（即藥事法第22條
    第1項第1款所稱之「經中央衛生主管機關明令公告禁止製造
    、調劑、輸入、輸出、販賣或陳列之毒害藥品」）。嗣雖又
    經行政院衛生署(現改制為衛生福利部)公告列為化學合成類
    麻醉藥品管理，仍不失其為禁藥之性質（最高法院82年度台
    上字第2259號判決意旨參照)。本案就犯罪事實欄㈤部分，
    被告轉讓予00000000000 00000(○○)之甲基安非他命係屬禁
    藥乙節，應堪認定。又按行為人轉讓未達法定應加重其刑之
    一定數量甲基安非他命予成年男子，同時該當藥事法第83條
    第1項轉讓禁藥罪及毒品危害防制條例第8條第2項轉讓第二
    級毒品罪之構成要件，應依重法優於輕法之原則，擇較重之
    轉讓禁藥罪論處(最高法院109年度台上大字第1089號刑事裁
    定意旨參照)。經查，關於犯罪事實欄㈤所載被告轉讓禁藥
    甲基安非他命予00000000000 00000(○○)部分，綜據證人000
    00000000 00000(○○)於警詢及偵查中均為證稱：被告拿取1
    個裝好甲基安非他命之吸食器，在下方點火燒烤，讓伊吸取
    其產生之煙霧等語(見偵卷第81、139至141頁)，證述被告轉
    讓予00000000000 00000(○○)之禁藥數量僅供其該次施用所
    需，並無證據證明已達於行政院依毒品危害防制條例第8條
    第6項頒訂之「轉讓毒品加重其刑之數量標準」第2條第1項
    第2款、第3款關於第二級毒品在淨重10公克以上。是以，此
    部分犯罪事實自無依毒品危害防制條例第8條第6項規定加重
    其刑至二分之一之情形，依前述「重法優於輕法」之法理，
    被告此部分轉讓甲基安非他命犯行，自應優先適用藥事法第
    83條第1項規定處斷。是核被告就犯罪事實欄㈤部分所為，
    係犯藥事法第83條第1項之轉讓禁藥罪。又被告轉讓第二級
    毒品即禁藥甲基安非他命，其持有甲基安非他命行為與轉讓
    行為，同為實質上一罪之階段行為，高度之轉讓行為既已依
    藥事法加以處罰，依法律適用完整性之法理，其低度之持有
    甲基安非他命行為，自不能再行割裂適用毒品危害防制條例
    加以處罰，且藥事法並無處罰持有禁藥之明文，故依上開說
    明，被告於轉讓前持有禁藥甲基安非他命之行為，自無「為
    轉讓之高度行為所吸收，不另論罪」之問題，附此敘明。
  ㈢又被告於本案各次販賣第二級毒品之時間，已相隔數日，則
    其各次販賣第一級毒品犯行具有相當獨立性，依一般社會健
    全觀念，不能認係包括一行為之接續犯。又被告就前揭所犯
    4次販賣第二級毒品與1次轉讓禁藥等犯行，在刑法評價上各
    具獨立性，每次行為皆可獨立成罪，依社會通念，應認為數
    罪評價，始符合刑罰公平原則。是被告所犯前揭4次販賣第
    二級毒品與1次轉讓禁藥等罪間，犯意各別，行為互異，應
    予分論併罰。
  ㈣刑之減輕事由：
  ⒈按犯第4條至第8條之罪於偵查及歷次審判中均自白者，減輕
    其刑，毒品危害防制條例第17條第2項定有明文。經查，被
    告就本案犯罪事實欄㈠至㈣所載販賣第二級毒品犯行，業於
    偵查及審理時均自白不諱(見偵卷第161至163頁、原審卷第2
    2至23、98、176頁、本院卷第58、101頁)，揆諸上開規定，
    應認被告於偵查及審理中就本案所涉販賣第二級毒品犯行已
    自白犯行，爰依毒品危害防制條例第17條第2項規定，減輕
    其刑。
  ⒉按行為人轉讓同屬禁藥之第二級毒品甲基安非他命(未達法定
    應加重其刑之一定數量)予成年人(非孕婦)，依重法優於輕
    法之原則，擇較重之藥事法第83條第1項轉讓禁藥罪論處，
    如行為人於偵查及歷次審判中均自白，仍有毒品危害防制條
    例第17條第2項關於自白減輕其刑規定之適用。但就量刑而
    言，在重法之法定最輕本刑較輕法之法定最輕本刑為輕時，
    如仍得在重法之最輕本刑以上、輕法之最輕本刑之下，量定
    其宣告刑，即有重法輕罰之不合理現象。因此，在別無其他
    減輕其刑事由時，量刑不宜低於輕法即毒品條例第8條第2項
    所規定之最低法定刑，以免科刑偏失，始符衡平，最高法院
    109年度台上大字第4243號刑事大法庭裁定意旨參照。經查
    ，本案被告就犯罪事實欄㈤所載轉讓禁藥即第二級毒品犯行
    ，業於偵查、原審及本院審理時均自白不諱(見偵卷第163頁
    、原審卷第22至23、98、176頁、本院卷第58、101頁)，揆
    諸上開規定，應認被告於偵查及審理中就本案所涉轉讓同屬
    禁藥之第二級毒品犯行已自白犯行，爰依毒品危害防制條例
    第17條第2項規定，減輕其刑。
  ⒊至被告前雖於警詢時供稱其毒品來源係向SURIN SAMANSUK(蘇
    林)之男子所購買等語(見偵卷第45、19至24頁)，然被告所
    陳明「蘇林」之男子業已於110年4月2日出境，並無立案偵
    辦，致檢警機關未能據以發動追查，無從追查被告所稱之毒
    品來源等情，此有臺灣臺中地方檢察署110年7月23日中檢謀
    劍110偵16473字第1109068633號函1紙、新竹市警察局第二
    分局110年7月20日竹市警二分偵字第1100019184號函暨檢附
    職務報告共2紙在卷可稽(見原審卷第119、121至123頁)，是
    本案並無因被告供出毒品來源，因而查獲其他正犯或共犯之
    情形，自無從依毒品危害防制條例第17條第1項之規定減輕
    或免除其刑，附此敘明。
四、原審經審理結果，認被告罪證明確，適用毒品危害防制條例
    第4條第2項、第17條第2項，藥事法第83條第1項、刑法第11
    條、第51條第5款、第95條等規定，並審酌被告無視毒品對
    社會秩序及國民健康危害至深且鉅，又嚴重影響社會治安，
    其中販賣毒品之行為情節尤重，更應嚴加非難，竟為本案販
    賣第二級毒品及轉讓禁藥等犯行，肇生他人施用毒品之來源
    ，戕害國民身心健康，且有滋生其他犯罪之可能，所為實應
    嚴厲非難；惟念及被告犯後坦認犯行，已生悔意，兼衡其具
    國中畢業學歷，職業為工，須扶養尚在學之子女且家境勉持
    之生活狀況，業據被告陳明在卷(見原審卷第178頁)等一切
    情狀，分別量處如附表所示之刑，另酌以被告本案各罪間
    整體犯罪關係，所犯之販賣第二級毒品與轉讓禁藥等罪名均
    為毒品相關犯罪，並考量行為人復歸社會可能性，併定其應
    執行刑有期徒刑5年9月。另按外國人受有期徒刑以上刑之宣
    告者，得於刑之執行完畢或赦免後，驅逐出境，刑法第95條
    規定定有明文。是否一併宣告驅逐出境，固由法院酌情依職
    權決定之，採職權宣告主義。但驅逐出境，係將有危險性之
    外國人驅離逐出本國國境，禁止其繼續在本國居留，以維護
    本國社會安全所為之保安處分，對於原來在本國合法居留之
    外國人而言，實為限制其居住自由之嚴厲措施。故外國人犯
    罪經法院宣告有期徒刑以上之刑者，是否有併予驅逐出境之
    必要，應由法院依據個案之情節，具體審酌該外國人一切犯
    罪情狀及有無繼續危害社會安全之虞，審慎決定之，尤應注
    意符合比例原則，以兼顧人權之保障及社會安全之維護(最
    高法院94年度台上字第404號判決意旨參照)。經查，被告為
    泰國籍人士，此有內政部移民居留外僑動態管理系統1紙在
    卷可稽(見偵卷第37頁)，衡以被告本案所為係販賣第二級毒
    品與轉讓禁藥等犯行，助長我國毒品氾濫，其犯罪情節顯已
    危害社會秩序及治安，已然不適宜在我國繼續居留，是本院
    既為上開有期徒刑之宣告，爰併依刑法第95條之規定，諭知
    於刑之執行完畢或赦免後，驅逐出境。另說明沒收部分：按
    犯罪所得，屬於犯罪行為人者，沒收之。但有特別規定者，
    依其規定。前二項之沒收，於全部或一部不能沒收或不宜執
    行沒收時，追徵其價額，刑法第38條之1第1項、第3項分別
    揭櫫明確。經查：㈠扣案之OPPO廠牌行動電話1支(含門號000
    0000000號SIM卡1張)固為被告所有之物，然其否認曾持以作
    為本案販賣毒品聯繫使用，業經被告於原審準備程序時陳述
    甚詳(見原審卷第98頁)，且無證據足認上開物品係供被告為
    本案販賣第二級毒品或轉讓禁藥等犯罪所用或預備使用之物
    ，亦無證據足資認定該扣案物係被告因本案前開犯罪所得或
    所生之物，爰不予宣告沒收。㈡又被告就犯罪事實欄㈠至㈣所
    涉販賣第二級毒品犯行，與購毒者00000000 000000000(○○○
    )、000000000 000000(○○)約定各次購毒款均為250元，業經
    認定如前，迄今仍為前開購毒者所賒欠而未實際收受，亦經
    被告陳述明確(見原審卷第23、98頁)，足認被告就其販賣第
    二級毒品予00000000 000000000(○○○)、000000000 000000(
    ○○)，實際上並無獲取任何財物，且本案並無積極具體證據
    足認被告確有因其販賣第二級毒品犯罪因而獲有任何犯罪對
    價，自不生犯罪所得應予沒收之問題，爰不予宣告沒收或追
    徵其價額等情，核其認事、用法、量刑均無不當。
五、被告上訴雖謂：原審量刑過重，請求從輕量刑云云。惟按量
    刑之輕重係屬事實審法院得依職權自由裁量之事項，茍已斟
    酌刑法第57條各款所列情狀而未逾法定刑度，即不得遽指為
    違法（最高法院72年度台上字第6696號、75年度台上字第70
    33號判例可資參照）。又在同一犯罪事實與情節，如別無其
    他加重或減輕之原因，下級審法院量定之刑，亦無過重或失
    輕之不當情形，則上級審法院對下級審法院之職權行使，原
    則上應予尊重（最高法院85年度台上字第2446號判決亦可參
    照）。本件原審判決已依刑法第57條之規定審酌被告上開一
    切情狀而量處上述罪刑，核其認事用法並無不當，所處之刑
    符合「罰當其罪」之原則，並無輕重失衡之情形，被告上訴
    認原判決所量處之刑度過重，其上訴為無理由，應予駁回。
據上論斷，應依刑事訴訟法第368條，判決如主文。
本案經檢察官柯學航提起公訴，檢察官陳佳琳到庭執行職務。
中　　華　　民　　國　　110 　年　　12　　月　　 7　　日
            刑事第五庭    審判長法　官  鄭  永  玉
    　　　　　　　　　　　　　　法　官  周  莉  菁
  　　　　　　　　　　　　　　　法　官  卓  進  仕
以上正本證明與原本無異。     
如不服本判決應於收受送達後20日內向本院提出上訴書狀，其未
敘述上訴之理由者，並得於提起上訴後20日內向本院補提理由書
（均須按他造當事人之人數附繕本）「切勿逕送上級法院」。
因疫情而遲誤不變期間，得向法院聲請回復原狀。
                                書記官  廖  家  莉 
　　　　　　　　　　　　　　　　
中　　華　　民　　國　　110 　年　　12　　月　　8 　　日

附錄本案論罪科刑法條：
毒品危害防制條例第4條第2項
製造、運輸、販賣第二級毒品者，處無期徒刑或10年以上有期徒
刑，得併科新臺幣1千5百萬元以下罰金。
藥事法第83條第1項
明知為偽藥或禁藥，而販賣、供應、調劑、運送、寄藏、牙保、
轉讓或意圖販賣而陳列者，處7年以下有期徒刑，得併科新臺幣5
千萬元以下罰金。
附表：
編號 犯罪事實 宣告刑 ㈠ 犯罪事實欄㈠所示部分 PROMSALERT KRAISORN(凱宋)販賣第二級毒品，處有期徒刑伍年壹月。 ㈡ 犯罪事實欄㈡所示部分 PROMSALERT KRAISORN(凱宋)販賣第二級毒品，處有期徒刑伍年壹月。 ㈢ 犯罪事實欄㈢所示部分 PROMSALERT KRAISORN(凱宋)販賣第二級毒品，處有期徒刑伍年壹月。 ㈣ 犯罪事實欄㈣所示部分 PROMSALERT KRAISORN(凱宋)販賣第二級毒品，處有期徒刑伍年壹月。 ㈤ 犯罪事實欄㈤所示部分 PROMSALERT KRAISORN(凱宋)轉讓禁藥，處有期徒刑柒月。